【裁判字號】    98,交聲,417
【裁判日期】    980318
【裁判案由】    交管條例聲異
【裁判全文】
臺灣板橋地方法院交通事件裁定         98年度交聲字第417號
原處分機關  交通部公路總局臺北區監理所
異  議  人
即受處分人  甲○○原名吳愛惠.
上列異議人因違反道路交通管理處罰條例案件，對於交通部公路
總局臺北區監理所於民國90年12月21日以北監五字第裁40-Z0000
0000號所為之裁決處分，聲明異議，本院裁定如下：
    主  文
原處分撤銷。
甲○○（原名吳愛惠）不罰。
    理  由
一、原處分意旨略以：異議人甲○○（原名吳愛惠）所有之車號
    FG-5708 號自用小客車於民國90年11月7 日上午8 時15分許
    ，行經國道3 號高速公路南下29.4公里處時，因使用註銷之
    牌照行駛之違規行為，經警製單舉發，原處分機關乃依道路
    交通管理處罰條例第12條第1 項第4 款、第2 項，裁處罰鍰
    新臺幣7 千2 百元，並牌照扣繳。
二、異議意旨略以：異議人所有之車號FG-5708 號自用小客車均
    係由異議人之前夫使用，異議人之前夫於88年間將車號FG-5
    708 號自用小客車送修時，即表示送修後要將該車處理掉，
    事後異議人即未再過問車號FG-5708 號自用小客車之處理情
    形，直至97年間收到裁決書始知該車尚在異議人名下，而車
    號FG-5708 號自用小客車因故停至臺北縣中和市○○路21號
    附近由啟順汽車廠檢修，不料乙○○先生竟未經異議人同意
    私自使用該車，造成本件違規，為此提出聲明異議，請求鈞
    院撤銷原處分等語。
三、按本條例之處罰，受舉發違反道路交通管理事件之受處罰人
    ，認為受舉發之違規行為應歸責他人者，應於舉發違反道路
    交通管理事件通知單應到案日期前，檢附相關證據及應歸責
    人相關證明文件，向處罰機關告知應歸責人，處罰機關應即
    另行通知應歸責人到案依法處理。逾期未依規定辦理者，仍
    依本條例各該違反條款規定處罰；汽車有使用註銷之牌照行
    駛之情形者，處汽車所有人新臺幣3 千6 百以上1 萬8 百元
    以下罰鍰，並禁止其行駛；前項第3 、4 款之牌照扣繳之；
    道路交通管理處罰條例85條第1 項、第12條第1 項第4 款、
    第2 項分別定有明文。而考以道路交通管理處罰條例之立法
    目的乃為加強道路交通管理，維護交通秩序，確保交通安全
    ，其本質在維持行政上之秩序，達成國家維持交通秩序之行
    政目的，因而，對於違反本條例所規定行政上義務之行為人
    科以制裁，其性質上屬於行政秩序罰，準此，其處罰對象必
    限於違反行政上義務之人，倘非違反行政上義務之行為人，
    則無受行政秩序罰之理由。
四、經查：
  (一)異議人堅決否認有前揭違規行為，並以前揭情詞置辯。按法
    院受理交通聲明異議案件，乃係對於舉發機關舉發而由原處
    分機關予以裁罰之行政處分審查其是否違法，本質上屬於行
    政爭訟，與普通法院審理刑事案件之原則有所不同。其舉證
    責任之原理，並非如刑事案件中，應超越任何合理懷疑始可
    為有罪判決者之嚴格程度。其舉證責任之原理，應與民事訴
    訟相類似，除有特別規定外，基本上準用民事訴訟法，由國
    家機關與人民二造，各自履行其主觀之舉證責任，在過程中
    各自提出證據。若窮盡各種證據方法，待證結果仍有不明時
    ，則由客觀之舉證責任危險分配原則，決定國家機關與人民
    二造何人應受敗訴危險，此參酌行政訴訟法第136 條規定準
    用民事訴訟法第277 條之規定自明。
  (二)又於本件中，異議人所有之車號FG-5708 號自用小客車，係
    由異議人以外之第三人「乙○○」駕駛，於90年11月7 日上
    午8 時15分許，行經國道3 號高速公路南下29.4公里處時，
    因使用註銷之牌照行駛之違規行為，經警當場製單舉發，並
    由舉發員警將違規駕駛人之人別資料、車主之姓名、地址詳
    載於前開舉發違反道路交通管理事件通知單後，由「乙○○
    」簽收，此有前揭舉發違反道路交通管理事件通知單在卷可
    稽，且證人乙○○於本院審理中亦證稱：這張罰單上面的名
    字是我簽的，當天是我開這部車，因為當時我在修車廠，不
    是異議人把車子送來修的，修完之後要試車，需要比較快的
    速度，所以我才把車開出去，後來就被警察開單等語（見本
    院98年3 月17日訊問筆錄第2 頁），足見於本件違規時點，
    駕車行經違規地點之人確非異議人，異議人前開所辯，洵非
    無據。因之，本件員警所舉發之違規事由自應歸責於車輛駕
    駛人「乙○○」甚明。
  (三)又本件實際違規行為人即汽車駕駛人既非異議人，且異議人
    於知悉有本件違規後，已於97年12月8 日前往原處分機關陳
    述意見，亦有該交通違規案件陳述書1 紙在卷可憑，更益徵
    異議人已盡其注意並陳述意見之能事，實無可歸責之事由。
五、綜上所述，本件實際違規行為既非異議人，而原處分機關復
    未能舉證證明屬於汽車所有人之異議人在主觀上有何故意、
    過失或推定過失責任，則依行政罰法第7 條第1 項規定：「
    違反行政法上義務之行為非出於故意或過失者，不予處罰。
    」及無違反行政法上義務行為不得處罰，是本件應無從認定
    異議人有此違規行為，以及屬於汽車所有人之異議人在主觀
    上有何故意、過失或推定過失責任。從而，原處分機關不察
    ，逕對異議人為前述裁罰，即難認為有理由，應認異議人之
    異議為有理由，自應由本院將原處分機關所為之原處分撤銷
    ，改諭知異議人不罰，以昭審慎。
據上論斷，應依道路交通管理處罰條例第87條第2 項，道路交通
案件處理辦法第20條前段，裁定如主文。
中    華    民    國    98    年    3     月    18    日
                      交通法庭    法  官      曾淑娟
上列正本證明與原本無異。
如不服本裁定，應於裁定送達後五日內敘明抗告理由，向本院提
出抗告，抗告於臺灣高等法院交通法庭。
                                  書記官      謝雪紅
中    華    民    國    98    年    3     月    18    日


司法院資訊處製作；財團法人民間司法改革基金會備份。
